---
title: "modelos_cfa_envae"
author: "Eduardo Méndez"
date: "2024-03-22"
output: html_document
---

```{r setup, include = FALSE}
#rm(list=ls())
knitr::opts_chunk$set(echo = FALSE, message = FALSE, warning = FALSE, results = "hide")
```

El presente script genera los modelos CFA probados en el capítulo 2. También incluye análisis de comunidades que sirven como insumo en la creación de modelos que exluyen sg1, sg2 y sg3.

```{r libs}

library(here)

library(readxl)

library(dplyr)
library(psych)
library(qgraph)
library(igraph)

library(tidyverse)
library(haven)
library(labelled)

library(car)
library(knitr)
library(kableExtra)


set.seed(115)
aqui <-  "/home/takuan/Documents/Chap2" #Your folder 
```



```{r load.database, include=FALSE, echo=FALSE, warning=FALSE, message=FALSE}

envae.docentes <- read_spss(file =paste0(aqui, "/data/ENVAE 2014 - Docentes.sav"))
envae.estudiantes <- read_spss(paste0(aqui,"/data/ENVAE 2014 - Estudiantes_2.sav"))
preguntas_clima_escolar <- read_excel(paste0(aqui,"/data/clima_escolar.xlsx")) 

envae.docentes.subset <- envae.docentes[colnames(envae.docentes) %in% preguntas_clima_escolar$bbdd_doc]
envae.estudiantes.subset <- envae.estudiantes[colnames(envae.estudiantes) %in% preguntas_clima_escolar$bbdd_est]

# Crear un vector de mapeo entre bbdd_doc y name
mapping_docentes <- setNames(preguntas_clima_escolar$name, preguntas_clima_escolar$bbdd_doc)
mapping_estudiantes <- setNames(preguntas_clima_escolar$name, preguntas_clima_escolar$bbdd_est)

# Renombrar las columnas del subconjunto
names(envae.docentes.subset) <- mapping_docentes[names(envae.docentes.subset)]
names(envae.estudiantes.subset) <- mapping_estudiantes[names(envae.estudiantes.subset)]

# Elimnando datos vacios (evaluados como 0) y dobles marcas (evaluados como 9)
envae.docentes.subset <- lapply(envae.docentes.subset, function(x) {
    # Reemplazar 0 y 9 por NA
    x <- replace(x, x == 0 | x == 9, NA)
    return(x)
})

envae.estudiantes.subset <- lapply(envae.estudiantes.subset, function(x) {
    # Reemplazar 0 y 9 por NA
    x <- replace(x, x == 0 | x == 9, NA)
    return(x)
})

# Convertir la lista resultante de nuevo a un dataframe
envae.docentes.subset <- as.data.frame(envae.docentes.subset)
envae.estudiantes.subset <- as.data.frame(envae.estudiantes.subset)

# Nos quedamos sólo con los datos completos
envae.docentes.subset <- na.omit(envae.docentes.subset)
envae.estudiantes.subset <- na.omit(envae.estudiantes.subset)

# Cambiamos orientación de la pregunta sobre seguridad general para alinearla con el resto
envae.docentes.subset$sg0 <- car::recode(envae.docentes.subset$sg0, "1=2;2=1")
envae.estudiantes.subset$sg0 <- car::recode(envae.estudiantes.subset$sg0, "1=2;2=1")

variables_full <- colnames(envae.estudiantes.subset)
envae.estudiantes.subset_cfa <- envae.estudiantes.subset[colnames(envae.estudiantes.subset) %in% variables_full]
envae.docentes.subset_cfa <- envae.docentes.subset[colnames(envae.docentes.subset) %in% variables_full]
```




## Modelo EGA para el que incluye y excluye sg1- sg2- sg3.

Insumo para elegir el emplazamiento de sg0 al eliminar sg1, sg2 y sg3 según el algoritmo de Louvain en el subconjunto. 

```{r}
library(EGAnet)

# Docentes
alumnos <- envae.estudiantes.subset %>% EGA(model="glasso", algorithm = "louvain")

# Excluyendo las variables sg1, sg2, sg3
alumnos.sin <- envae.estudiantes.subset[,(!(envae.docentes.subset %>% colnames %in% c("sg1", "sg2", "sg3"))) %>% which] %>% EGA(model="glasso", algorithm = "louvain")



# Docentes
profes <- envae.docentes.subset %>% EGA(model="glasso", algorithm = "louvain")

# Excluyendo las variables sg1, sg2, sg3
profes.sin <- envae.docentes.subset[,(!(envae.docentes.subset %>% colnames %in% c("sg1", "sg2", "sg3"))) %>% which] %>% EGA(model="glasso", algorithm = "louvain")


```

Al eliminar sg1, sg2 y sg3... sg0 se emplaza:

    - En estudiantes, sg0 se mantiene en junto a engagement y convivencia escolar; 
    - En docentes, sg0: Relacionbes entre estamentos (tr2-3-4-5); Horizontalidad hacia estudiantes (cn6, rl2); cn0-rl4; convivencia escolar (cn0-rl4) $\rightarrow$ convivencia escolar
    
Sentirse seguro (sg0) pertenece a la comunidad de "convivencia escolar"


```{r}
alumnos$wc[1:length(alumnos$wc)]
alumnos.sin$wc[1:length(alumnos.sin$wc)] %>% sort
```

En estudiantes sg0 está con cn0 rl4 pr1 pr2 pr3

```{r}
#profes$wc[1:length(profes$wc)]
#profes.sin$wc[1:length(profes.sin$wc)] #sg0 se va la 1
#(profes.sin$wc[1:length(profes.sin$wc)] == 1)  %>% which 


envae.docentes.subset[(profes.sin$wc[1:length(profes.sin$wc)] == 1)  %>% which %>% names] %>% var_label()
# Relacionado a conviviencia
```


## Pruebas

Modelos herárquicos y correlacionados con y sin variables de riesgo (sg1, sg2 y sg3), para cada base (2)

8 Modelos

```{r modelos.sub.comunidades}
# sólo variables en común
model.COMUN.corr.riesgo <- "# Variables latentes inspiradas en louvain
  Engagement =~ pr1 + pr2 + pr3
  Conv.esc =~ cn0 + rl4
  Conv.docentes =~ rl1 + rl3 + tr1
  Inter_estamento =~ tr2 + tr3 + tr4 + tr5
  Horizontalidad =~ cn6 + rl2
  Respeto_norm =~ cn1 + cn2 + cn3 + cn4 + cn5
  Legitimidad_norm =~ nr1 + nr2 + nr3
  Segu_subjetiva =~ sg0
  Riesgo =~ sg1 + sg2 + sg3
"

# Incluye factor jerárquico
model.COMUN.hie.riesgo <- 
  "# Variables latentes inspiradas en louvain
  Engagement =~ pr1 + pr2 + pr3
  Conv.esc =~ cn0 + rl4
  Conv.docentes =~ rl1 + rl3 + tr1
  Inter_estamento =~ tr2 + tr3 + tr4 + tr5
  Horizontalidad =~ cn6 + rl2
  Respeto_norm =~ cn1 + cn2 + cn3 + cn4 + cn5
  Legitimidad_norm =~ nr1 + nr2 + nr3
  Segu_subjetiva =~ sg0
  Riesgo =~ sg1 + sg2 + sg3
# Factor jerárquico
  CLIMA =~ Engagement + Conv.esc + Conv.docentes + Inter_estamento + Horizontalidad + Respeto_norm + Legitimidad_norm + Segu_subjetiva + Riesgo
"

# Excluye riesgo

model.COMUN.corr.S.riesgo <- "# Variables latentes inspiradas en louvain
  Engagement =~ pr1 + pr2 + pr3
  Conv.esc =~ cn0 + rl4 + sg0 # Sentirse seguro es parte de convivencia escolar al eliminar sg1-3
  Conv.docentes =~ rl1 + rl3 + tr1
  Inter_estamento =~ tr2 + tr3 + tr4 + tr5
  Horizontalidad =~ cn6 + rl2
  Respeto_norm =~ cn1 + cn2 + cn3 + cn4 + cn5
  Legitimidad_norm =~ nr1 + nr2 + nr3
"

# Excluye riesgo, incluye factor jerárquico
model.COMUN.hie.S.riesgo <- 
  "# Variables latentes inspiradas en louvain
  Engagement =~ pr1 + pr2 + pr3
  Conv.esc =~ cn0 + rl4 + sg0 #sg0 (sentirse seguro) forma parte de la comunidad de convivencia escolar
  Conv.docentes =~ rl1 + rl3 + tr1
  Inter_estamento =~ tr2 + tr3 + tr4 + tr5
  Horizontalidad =~ cn6 + rl2
  Respeto_norm =~ cn1 + cn2 + cn3 + cn4 + cn5
  Legitimidad_norm =~ nr1 + nr2 + nr3

# Factor jerárquico
  CLIMA =~ Engagement + Conv.esc + Conv.docentes + Inter_estamento + Horizontalidad + Respeto_norm + Legitimidad_norm
"
```





```{r corre.mods.1}
library(lavaan)

# Aplica modelos a estudiantes
for (i in 1:length(ls(pattern = "model.COMUN."))){
  #assign(x, value)
  assign(
    paste0("fit.alumnos.",gsub("model.", "", ls(pattern = "model.")[i]))
    ,cfa(model = get(ls(pattern = "model.")[i]), data = envae.estudiantes.subset))
}

# Aplica modelos a docentes
for (i in 1:length(ls(pattern = "model."))){
  #assign(x, value)
  assign(
    paste0("fit.profes.",gsub("model.", "", ls(pattern = "model.")[i]))
    ,cfa(model = get(ls(pattern = "model.")[i]), data = envae.docentes.subset))
}



```


```{r compara.fit.1}
compare_fit <- 
  fitmeasures(get(ls(patter = "fit.")[1]),
  fit.measures = c("chisq", "pvalue", "cfi", "tli","rmsea", "srmr","aic", "bic"))

for (i in 2:length(ls(pattern = "fit."))){
  compare_fit <- rbind(compare_fit,
              fitmeasures(get(ls(patter = "fit.")[i]),
                fit.measures = c("chisq", "pvalue", "cfi", "tli","rmsea", "srmr","aic", "bic"))
  )

  }

rownames(compare_fit) <- ls(pattern= "fit.")

```





## Modelos específicos


```{r modelos.subcoms.agregadas}
# Modelos en estudiantes


model2.riesgo.SPECIFIC.estudiantes <- "
  #Ambitos en comun:
  Engagement =~ pr1 + pr2 + pr3
  Conv.esc =~ cn0 + rl4
  Conv.docentes =~ rl1 + rl3 + tr1
  Inter_estamento =~ tr2 + tr3 + tr4 + tr5
  Horizontalidad =~ cn6 + rl2
  Respeto_norm =~ cn1 + cn2 + cn3 + cn4 + cn5
  Legitimidad_norm =~ nr1 + nr2 + nr3
  Segu_subjetiva =~ sg0
  Riesgo =~ sg1 + sg2 + sg3
  # Variables latentes inspiradas en louvain
  C1 =~ Engagement + Conv.esc + Segu_subjetiva
  C2 =~ Conv.docentes + Inter_estamento
  C3 =~ Horizontalidad + Legitimidad_norm
"


model2.riesgo.SPECIFIC.docentes <- "
  #Ambitos en comun:
  Engagement =~ pr1 + pr2 + pr3
  Conv.esc =~ cn0 + rl4
  Conv.docentes =~ rl1 + rl3 + tr1
  Inter_estamento =~ tr2 + tr3 + tr4 + tr5
  Horizontalidad =~ cn6 + rl2
  Respeto_norm =~ cn1 + cn2 + cn3 + cn4 + cn5
  Legitimidad_norm =~ nr1 + nr2 + nr3
  Segu_subjetiva =~ sg0
  Riesgo =~ sg1 + sg2 + sg3
  # Variables latentes inspiradas en louvain
  C1 =~ Conv.esc + Inter_estamento + Horizontalidad
  C2 =~ Conv.docentes + Legitimidad_norm
  C3 =~ Segu_subjetiva + Riesgo
"

model2.sin_riesgo.SPECIFIC.estudiantes <- "
  Engagement =~ pr1 + pr2 + pr3
  Conv.esc =~ cn0 + rl4 + sg0 # Sentirse seguro es parte de convivencia escolar al eliminar sg1-3
  Conv.docentes =~ rl1 + rl3 + tr1
  Inter_estamento =~ tr2 + tr3 + tr4 + tr5
  Horizontalidad =~ cn6 + rl2
  Respeto_norm =~ cn1 + cn2 + cn3 + cn4 + cn5
  Legitimidad_norm =~ nr1 + nr2 + nr3
  # Variables latentes inspiradas en louvain
  C1 =~ Engagement + Conv.esc
  C2 =~ Conv.docentes + Inter_estamento
  C3 =~ Horizontalidad + Legitimidad_norm
  
"

model2.sin_riesgo.SPECIFIC.docentes <- "
  #Ambitos en comun:
  Engagement =~ pr1 + pr2 + pr3
  Conv.esc =~ cn0 + rl4 +sg0
  Conv.docentes =~ rl1 + rl3 + tr1
  Inter_estamento =~ tr2 + tr3 + tr4 + tr5
  Horizontalidad =~ cn6 + rl2
  Respeto_norm =~ cn1 + cn2 + cn3 + cn4 + cn5
  Legitimidad_norm =~ nr1 + nr2 + nr3
  # Variables latentes inspiradas en louvain
  C1 =~ Conv.esc + Inter_estamento + Horizontalidad
  C2 =~ Conv.docentes + Legitimidad_norm
"


```


```{r los.corre}
library(lavaan)

# Aplica modelos a estudiantes
for (i in 1:length(ls(pattern = "model2."))){
  #assign(x, value)
  assign(
    paste0("fit2.alumnos.",gsub("model2.", "", ls(pattern = "model2.")[i]))
    ,cfa(model = get(ls(pattern = "model2.")[i]), data = envae.estudiantes.subset))
}

# Aplica modelos a docentes
for (i in 1:length(ls(pattern = "model2."))){
  #assign(x, value)
  assign(
    paste0("fit2.profes.",gsub("model2.", "", ls(pattern = "model2.")[i]))
    ,cfa(model = get(ls(pattern = "model2.")[i]), data = envae.docentes.subset))
}



```


```{r cres.tabla}
compare_fit2 <- 
  fitmeasures(get(ls(pattern = "fit2.")[1]),
  fit.measures = c("chisq", "pvalue", "cfi", "tli","rmsea", "srmr","aic", "bic"))

for (i in 2:length(ls(pattern = "fit2."))){
  compare_fit2 <- rbind(compare_fit2,
              fitmeasures(get(ls(patter = "fit.")[i]),
                fit.measures = c("chisq", "pvalue", "cfi", "tli","rmsea", "srmr","aic", "bic"))
  )

  }

rownames(compare_fit2) <- ls(pattern= "fit2.")

```





```{r modelos.solo.louvain}
model.louvain.riesgo.estudiantes <- "
  # Variables latenteslouvain
  C1 =~ pr1 + pr2 + pr3 + cn0 + rl4 + sg0
  C2 =~ rl1 + rl3 + tr1 + tr2 + tr3 + tr4 + tr5
  C3 =~ cn6 + rl2 + nr1 + nr2 + nr3
  C4 =~ cn1 + cn2 + cn3 + cn4 + cn5
  C5 =~ sg1 + sg2 + sg3
"

model.louvain.riesgo.docentes <- "
  # Variables latentes louvain
  C1 =~ cn0 + rl4 + tr2 + tr3 + tr4 + tr5 +  cn6 + rl2
  C2 =~ rl1 + rl3 + tr1 + nr1 + nr2 + nr3
  C3 =~ sg0 + sg1 + sg2 + sg3
  C4 =~ pr1 + pr2 + pr3 #Engagement
  C5 =~ cn1 + cn2 + cn3 + cn4 + cn5 #Respeto_norm
"

model.louvain.sin.estudiantes <- "
  # Variables latentes de louvain
  C1 =~ pr1 + pr2 + pr3 + cn0 + rl4 + sg0
  C2 =~ rl1 + rl3 + tr1 + tr2 + tr3 + tr4 + tr5
  C3 =~ cn6 + rl2 + nr1 + nr2 + nr3
  C4 =~ cn1 + cn2 + cn3 + cn4 + cn5
  
"
## Escribirlo
model.louvain.sin.docentes <- "
  # Variables latentes de louvain
  C1 =~ cn0 + rl4 + tr2 + tr3 + tr4 + tr5 + cn6 + rl2
  C2 =~ rl1 + rl3 + tr1 + nr1 + nr2 + nr3
  C3 =~ pr1 + pr2 + pr3 #Engagement 
  C4 =~ cn1 + cn2 + cn3 + cn4 + cn5 #Respeto_norm 
"

```


```{r corre.mods.louvan}
library(lavaan)

# Aplica modelos a estudiantes
for (i in 1:length(ls(pattern = "model.louvain"))){
  #assign(x, value)
  assign(
    paste0("fit.louvain.alumnos.",gsub("model.louvain", "", ls(pattern = "model.louvain")[i]))
    ,cfa(model = get(ls(pattern = "model.louvain")[i]), data = envae.estudiantes.subset))
}

# Aplica modelos a docentes
for (i in 1:length(ls(pattern = "model.louvain"))){
  #assign(x, value)
  assign(
    paste0("fit.louvain.profes",gsub("model.louvain", "", ls(pattern = "model.louvain")[i]))
    ,cfa(model = get(ls(pattern = "model.louvain")[i]), data = envae.docentes.subset))
}



```



```{r crea.tabla.fit.louvain} 
compare_fit.louvain <- 
  fitmeasures(get(ls(pattern = "fit.louvain.")[1]),
  fit.measures = c("chisq", "pvalue", "cfi", "tli","rmsea", "srmr","aic", "bic"))

for (i in 2:length(ls(pattern = "fit.louvain."))){
  compare_fit.louvain <- rbind(compare_fit.louvain,
              fitmeasures(get(ls(patter = "fit.louvain.")[i]),
                fit.measures = c("chisq", "pvalue", "cfi", "tli","rmsea", "srmr","aic", "bic"))
  )

  }

rownames(compare_fit.louvain) <- ls(pattern= "fit.louvain.")

```


## Comparación de todos los modelos

```{r tabla.con.todos.los.modelos}


tabla.compara.todo <- 
ls(pattern = "fit")[4:length(ls(pattern = "fit"))][1] %>% get %>% fitmeasures(fit.measures = c("chisq", "pvalue", "cfi", "tli","rmsea", "srmr","aic", "bic"))

for( i in 5:length(ls(pattern = "fit"))){
  tabla.compara.todo <- rbind(tabla.compara.todo,
                              ls(pattern = "fit")[i] %>% get %>% fitmeasures(fit.measures = c("chisq", "pvalue", "cfi", "tli","rmsea", "srmr","aic", "bic")))
  }

rownames(tabla.compara.todo) <- ls(pattern = "fit")[4:length(ls(pattern = "fit"))]
tabla.compara.todo <- data.frame(tabla.compara.todo)

#fitmeasures(get(ls(pattern = "fit2.")[1]),
#  fit.measures = c("chisq", "pvalue", "cfi", "tli","rmsea", "srmr","aic", "bic")

```



```{r tablasXbase.informante}
# Suconjuntos para cada base de infromante
tabla.estudiantes <- tabla.compara.todo[ grep("\\.alumnos",  # Solo modelos en base de estudiantes
      (tabla.compara.todo %>% rownames)),]


tabla.docentes <-  
  tabla.compara.todo[ grep("\\.profes",  # Sólo modelos en base de docentes
      (tabla.compara.todo %>% rownames)),]

```


```{r}
colnames(tabla.estudiantes)
```


```{r}

tabla.estudiantes[which(tabla.estudiantes$cfi >= 0.9 & tabla.estudiantes$tli  >= 0.9 & tabla.estudiantes$rmsea <= 0.06 & tabla.estudiantes$srmr <= 0.06), ]


```



```{r}
# Subconjuntos que cumplen las cuatro condiciones, ordenados por AIC:
tabla.buenos.estudiantes <- tabla.estudiantes[which(tabla.estudiantes$cfi >= 0.9 & 
                                                      tabla.estudiantes$tli  >= 0.9 &
                                                      tabla.estudiantes$rmsea <= 0.06 &
                                                      tabla.estudiantes$srmr <= 0.06), ]

tabla.buenos.estudiantes <-tabla.buenos.estudiantes[order(tabla.buenos.estudiantes$aic),]

tabla.buenos.docentes <- tabla.docentes[which(tabla.docentes$cfi >= 0.9 & tabla.docentes$tli  >= 0.9 & tabla.docentes$rmsea <= 0.06 & tabla.docentes$srmr <= 0.06), ]
tabla.buenos.docentes <-tabla.buenos.docentes[order(tabla.buenos.docentes$aic),]


```



```{r}
# Tabla 2 en Cap 2
T2 <- 
rbind(rep("",ncol(tabla.buenos.estudiantes)),

      tabla.buenos.estudiantes) 
rownames(T2)[1] <- "Estudiantes"

T2 <- rbind(T2,
      rep("",ncol(tabla.buenos.estudiantes)))#)
      
rownames(T2)[nrow(T2)] <- "Docentes"
T2 <- rbind(T2, 

            tabla.buenos.docentes)



rownames(T2) <- gsub("fit.alumnos.", "", (T2 %>% rownames))
rownames(T2) <- gsub("fit2.alumnos.", "", (T2 %>% rownames))
rownames(T2) <- gsub("fit.profes.", ".", (T2 %>% rownames))
rownames(T2) <- gsub("fit2.profes.", ".", (T2 %>% rownames))




```

## Tabla 2 en cap. 2

```{r, results = "asis"}                        
T2 %>% kbl(format = "latex",
    align = "l",
    booktabs = TRUE,
    longtable = TRUE) #%>% kable_styling(font_size = 9) %>% 
  #kableExtra::landscape()
```


```{r}
saveRDS(T2, "/home/takuan/Documents/Chap2/data/tabla2.rds")

```




## Representación gráfica de los modelos.

### mejor modelo estudiantes

```{r, results = "asis"}
# Figura de modelo para estudiantes en el cap2
library(semPlot)
semPaths(
  ((tabla.buenos.estudiantes %>% rownames)[1] %>% get),
   curvePivot = TRUE, style = "openMX", residuals = FALSE, layout = "circle", nCharNodes =8, what = "std", freestyle = c("black", 3),
  structural = TRUE)
  
```

### Mejor modelo Docentes

```{r}
# Figura de modelo para docentes en el cap2
library(semPlot)
semPaths(
  ((tabla.buenos.docentes %>% rownames)[1] %>% get),
   curvePivot = TRUE, style = "openMX", residuals = FALSE, layout = "circle", nCharNodes =8, what = "std", freestyle = c("black", 3),
  structural = TRUE)
  
```
### Plot: Todos los modelos 

```{r}
for (i in 1:nrow(tabla.compara.todo)){
semPaths(
      (tabla.compara.todo %>% rownames)[i] %>% get,
      curvePivot = TRUE, style = "openMX", residuals = FALSE, layout = "tree", nCharNodes =8, what = "std", freestyle = c("black", 3),
  structural = TRUE)
  paste((tabla.compara.todo %>% rownames)[1])
}
```



## Session Info



```{r, results="asis"}
sessionInfo() %>% print
```

