---
title: "Plot_envae"
author: "Eduardo Méndez"
date: "2024-03-05"
output: html_document
---


# Versión Ordenada

```{r setup, include = FALSE}
knitr::opts_chunk$set(echo = FALSE, message = FALSE, warning = FALSE)
```


```{r}
rm(list=ls())
load("/home/takuan/Documents/Chap2/data/created.RData") # Data creado con el .RMD del capítulo 2.

```

```{r}
library(tidyverse)
# order in corrplot (x is a dimstab object)

# Reordena según comunidad (Proxy, más conectados = más cerca)
g <- bEGA.estudiantes.louvain$result$EGA$network[ 
  order(match(colnames(bEGA.estudiantes.louvain$result$EGA$network), bEGA.estudiantes.louvain$result$EGA$dim.variables$items)), 
                order(match(colnames(bEGA.estudiantes.louvain$result$EGA$network), bEGA.estudiantes.louvain$result$EGA$dim.variables$items))
        ]

g <- abs(g) # valores negativos impiden ciertos cálculos más adelante.
# También puedo calcular strength a mano
strength <- (g %>% colSums)/ (2)

```

```{r}
# Some funky transformations (and analisys)
library(corrplot)
corrplot(g !=0, title= "Correlaciones en Lasso", type = c("lower")) # Lasso es relativamente denso.

as.numeric(g !=0) %>% sum # más de la mitad son distintos de 0! Quizás mejor usar typical graph
as.numeric(g ==0) %>% sum # cerca de la mitad de los 

g %>% sort %>% plot # la mayoría de las correlaciones presentes son de baja magnitud. 
# Podría deberse a: muchos casos (mayor sensibilidad); muchas variables (controla x varias, baja la correlación) --> Ruido: ebicGlasso busca una red conexa, para conectar variables con poca relación (relación con el concepto) tiene que volverse sensible a correlaciones de menor intensidad entre las variables pertencientes al concepto.5698<+                  -

g[g < 0.05] <- 0
corrplot(g != 0, title= "Correlaciones en Lasso, eliminando < 0.05", type = c("lower"))

```

El grafo tiene muchos ejes, y con bajo peso. Eliminando aquellos con bajo peso (muchos), el grafo queda legible. El objeto typical graph (no-mostrado) también es denso.


- La mayoría de las correlaciones presentes son de baja magnitud. Podría deberse a: 

- muchos casos (mayor sensibilidad); 
- muchas variables (controla x varias, baja la correlación) 
- ruido: EbicGlasso busca una red conexa, para conectar variables con poca relación (relación con el concepto) tiene que volverse sensible a correlaciones de menor intensidad entre las variables pertinetes al concepto.                -




```{r genera.grafo.estudiantes}
library(tidygraph)
library(ggraph)

# order in corrplot (x is a dimstab object)

# Reordena según comunidad (Proxy, más conectados = más cerca)
g.estudiantes <- bEGA.estudiantes.louvain$result$EGA$network[ 
  order(match(colnames(bEGA.estudiantes.louvain$result$EGA$network), bEGA.estudiantes.louvain$result$EGA$dim.variables$items)), 
                order(match(colnames(bEGA.estudiantes.louvain$result$EGA$network), bEGA.estudiantes.louvain$result$EGA$dim.variables$items))
        ]

g.estudiantes <- abs(g.estudiantes) # valores negativos impiden ciertos cálculos más adelante.
# También puedo calcular strength a mano


# Elimina bajas correlaciones; uncheck
#g.estudiantes[g.estudiantes < 0.05] <- 0 # Elimino correlaciones de baja intensidad (muchas)
strength.estudiantes <- (g.estudiantes %>% colSums)#/ (2) # Mantiene el orden 
mygraph.estudiantes <- as_tbl_graph(g.estudiantes, directed = FALSE)

library(viridisLite)
pinta.estudiantes <- 
  (viridisLite::turbo(bEGA.estudiantes.louvain$result$EGA$n.dim))[as.numeric(bEGA.estudiantes.louvain$result$EGA$dim.variables$dim)]

# Colores intercalados para resaltar diferencias
#pinta.estudiantes <- (viridisLite::turbo(bEGA.estudiantes.louvain$result$EGA$n.dim)[c(1, length(viridisLite::turbo(bEGA.estudiantes.louvain$result$EGA$n.dim)):2)])[as.numeric(bEGA.estudiantes.louvain$result$EGA$dim.variables$dim)]


```




## Typical Graph también es denso!

```{r}
g.profes <- bEGA.profes.louvain$result$EGA$network

g.profes <- # Ordenado según el grago de estudiantes
  g.profes[(order(match(
        colnames(g.profes), 
        colnames(g.estudiantes)
      ))),
        (order(match(
        colnames(g.profes), 
        colnames(g.estudiantes)
      )))] 
#(g.profes %>% colnames) == colnames(g.estudiantes) #YES

g.profes <- abs(g.profes) # valores negativos impiden ciertos cálculos más adelante.
# También puedo calcular strength a mano


# UNcheck
#g.profes[g.profes < 0.05] <- 0 # Elimino correlaciones de baja intensidad (muchas)
strength.profes <- (g.profes %>% colSums)#/ (2)

mygraph.profes <- as_tbl_graph(g.profes, directed = FALSE)

library(viridisLite)

pinta.profes <- (viridisLite::turbo(bEGA.profes.louvain$result$EGA$n.dim))[(bEGA.profes.louvain$result$EGA$dim.variables$dim[order(match(bEGA.profes.louvain$result$EGA$dim.variables$item,colnames(g.estudiantes)))] %>% as.numeric)]

#pinta.profes <- (viridisLite::turbo(bEGA.profes.louvain$result$EGA$n.dim)[c(1, length(viridisLite::turbo(bEGA.profes.louvain$result$EGA$n.dim)):2)])[as.numeric(bEGA.profes.louvain$result$EGA$dim.variables$dim)]

```


```{r}
corrplot(g.estudiantes !=0, title= "Correlaciones en Lasso. Estudiantes", type = c("lower")) # Lasso es relativamente denso.


corrplot(g.profes !=0, title= "Correlaciones en Lasso. Docentes", type = c("lower")) # ¿



plot(g.estudiantes %>% sort, type = "l", col = "blue", ylim = range(c(g.estudiantes %>% sort, g.profes %>% sort)), xlab = "", ylab = "Magnitud", main = "Correlaciones parciales, comparadas")
lines(g.profes %>% sort, col = "red")
legend("topleft", legend = c("Estudiantes", "Docentes"), col = c("blue", "red"), lty = 1)
```
```{r}
corrplot(g.estudiantes, title= "Correlaciones en Lasso. Estudiantes", type = c("lower")) # Lasso es relativamente denso.


corrplot(g.profes, title= "Correlaciones en Lasso. Docentes", type = c("lower")) # ¿

```


# Identificar edges en común entre ambas bases

```{r E.attribute_common_edges}
mat.estudiantes <- g.estudiantes
mat.estudiantes[mat.estudiantes !=0] <- 1
#mat.estudiantes

mat.profes <- g.profes
mat.profes[mat.profes !=0] <- 1
#mat.profes

# ¿Qué pasa si resto?
mat.diferencias <- mat.estudiantes - mat.profes
(mat.estudiantes - mat.profes ) %>% table # queda con -1, 0 y 1.
# 0: Es 0 o es 1 en ambas matrices --> Igual
# 1: Es 1 sólo en mat estudiantes (1 - 0)
# -1: Es 1 sólo en mat profes (-1 + 0)

# Ahora. Meter esta info en el objeto tidygraph (cómo??)
#mat.solo.estudiantes <- ifelse(mat.diferencias == 1, "red", "black") # los que son 0, mantienen el color negro!
#mat.solo.profes <- ifelse(mat.diferencias == -1, "red", "black")
#edge_colors <- ifelse(adj_matrix, "red", "black")


# Forma matricial de identificar edges únicos y compartidos
mat.try.estudiantes <- mat.diferencias +1
mat.try.estudiantes[mat.estudiantes == 0] <- 0

#mat.try.estudiantes <- mat.try.estudiantes[upper.tri(mat.try.estudiantes)]
mat.try.estudiantes <- mat.try.estudiantes[lower.tri(mat.try.estudiantes)]
mat.try.estudiantes <- mat.try.estudiantes[mat.try.estudiantes != 0]
mat.try.estudiantes %>% table


mat.try.estudiantes[mat.try.estudiantes == 2] <- "Única"
mat.try.estudiantes[mat.try.estudiantes == 1] <- "En común"  
#mat.try.estudiantes

# Profes
mat.try.profes <- mat.diferencias -1
mat.try.profes[mat.profes == 0] <- 0

#mat.try.profes <- mat.try.profes[upper.tri(mat.try.profes)]
mat.try.profes <- mat.try.profes[lower.tri(mat.try.profes)]
mat.try.profes <- mat.try.profes[mat.try.profes != 0]
mat.try.profes %>% table


mat.try.profes[mat.try.profes == -2] <- "Única"
mat.try.profes[mat.try.profes == -1] <- "En común"  
#mat.try.profes
```


```{r E.attribute_common_edges2}
# CPGT:: Assuming 'mygraph.estudiantes' is your tidygraph object and 'mat.try.estudiantes' is your vector of attributes extracted from the upper triangle

# Get the edges of the graph as a data frame
edges_df <- mygraph.estudiantes %>%
  activate(edges) %>%
  as_tibble()

# Add edge attribute
edges_df <- edges_df %>%
  mutate(Causalidad = mat.try.estudiantes)

# Join the edge attribute back to the graph
mygraph.estudiantes <- mygraph.estudiantes %>%
  activate(edges) %>%
  left_join(edges_df[, c("from", "to", "Causalidad")], by = c("from", "to"))

# Now 'mygraph.estudiantes' contains the edge attributes


## PROFES

# Get the edges of the graph as a data frame
edges_df <- mygraph.profes %>%
  activate(edges) %>%
  as_tibble()
# Add edge attribute
edges_df <- edges_df %>%
  mutate(Causalidad = mat.try.profes)
# Join the edge attribute back to the graph
mygraph.profes <- mygraph.profes %>%
  activate(edges) %>%
  left_join(edges_df[, c("from", "to", "Causalidad")], by = c("from", "to"))


## Agregar atributo al objeto tidygraph
```







```{r}
ggraph(mygraph.estudiantes, layout="linear", circular = TRUE ) +
  geom_node_point(color = pinta.estudiantes, size = (strength.estudiantes * 10), alpha = 0.5) +  # vértices según comunidad de pertenencia
  geom_node_text(aes(label = name), vjust = 0.8, hjust = 0.8, size = 3) +
  geom_edge_arc(aes(color = Causalidad, width = weight), alpha = 0.3) + # Pinta ejes según atributo
  scale_edge_width_continuous(range = c(0.1, 2), breaks = pretty(range(mygraph.estudiantes$weight), n = 5)) + #Modula ancho de ejes
  ggtitle("Estudiantes") +
  theme_void()



ggraph(mygraph.profes, layout="linear", circular = TRUE ) +
  geom_node_point(color = pinta.profes, size = (strength.profes * 10), alpha = 0.5) +  # vértices según comunidad de pertenencia
  geom_node_text(aes(label = name), vjust = 0.8, hjust = 0.8, size = 3) +
  geom_edge_arc(aes(color = Causalidad, width = weight), alpha = 0.3) + # Pinta ejes según atributo
  scale_edge_width_continuous(range = c(0.1, 2), breaks = pretty(range(mygraph.profes$weight), n = 5)) + #Modula ancho de ejes
  ggtitle("Docentes") +
  theme_void()


```


##probando aquí

```{r}
ggraph(mygraph.estudiantes, layout="linear", circular = TRUE ) +
  geom_node_point(color = pinta.estudiantes, size = (strength.estudiantes * 12), alpha = 0.5) +  # vértices según comunidad de pertenencia
  geom_node_text(aes(label = name), vjust = 0.8, hjust = 0.8, size = 3) +
  geom_edge_arc(aes(color = Causalidad, width = weight), alpha = 0.3) + # Pinta ejes según atributo
  scale_edge_width_continuous(range = c(0.1, 2), breaks = pretty(range(mygraph.estudiantes$weight), n = 5)) + #Modula ancho de ejes
  ggtitle("Estudiantes") +
  theme_void()



ggraph(mygraph.profes, layout="linear", circular = TRUE ) +
  geom_node_point(color = pinta.profes, size = (strength.profes * 12), alpha = 0.5) +  # vértices según comunidad de pertenencia
  geom_node_text(aes(label = name), vjust = 0.8, hjust = 0.8, size = 3) +
  geom_edge_arc(aes(color = Causalidad, width = weight), alpha = 0.3) + # Pinta ejes según atributo
  scale_edge_width_continuous(range = c(0.1, 2), breaks = pretty(range(mygraph.profes$weight), n = 5)) + #Modula ancho de ejes
  ggtitle("Docentes") +
  theme_void()


```

```{r}
ggraph(mygraph.estudiantes, layout="linear", circular = TRUE ) +
  geom_node_point(color = "gray", size = (strength.estudiantes * 12), alpha = 0.5) +  # vértices según comunidad de pertenencia
  geom_node_text(aes(label = name), vjust = 0.8, hjust = 0.8, size = 3) +
  geom_edge_arc(aes(color = Causalidad, width = weight), alpha = 0.3) + # Pinta ejes según atributo
  scale_edge_width_continuous(range = c(0.1, 2), breaks = pretty(range(mygraph.estudiantes$weight), n = 5)) + #Modula ancho de ejes
  ggtitle("Estudiantes") +
  theme_void()

ggraph(mygraph.profes, layout="linear", circular = TRUE ) +
  geom_node_point(color = "gray", size = (strength.profes * 12), alpha = 0.5) +  # vértices según comunidad de pertenencia
  geom_node_text(aes(label = name), vjust = 0.8, hjust = 0.8, size = 3) +
  geom_edge_arc(aes(color = Causalidad, width = weight), alpha = 0.3) + # Pinta ejes según atributo
  scale_edge_width_continuous(range = c(0.1, 2), breaks = pretty(range(mygraph.profes$weight), n = 5)) + #Modula ancho de ejes
  ggtitle("Docentes") +
  theme_void()


```







```{r}
print("strengh")
g.estudiantes %>% colSums %>% sort(decreasing = TRUE) %>% names #

mata <- (g.estudiantes != 0) 
mata[mata == FALSE] <- 0
mata[mata == TRUE] <- 1
print("degree centrlity")
mata %>% colSums %>% sort(decreasing = TRUE) %>% names




```


# Comprueba que densidad de red en estudiantes es independiente de número de casos

```{r}
library(EGAnet)

set.seed (115)
ega.subset.estudiantes.1 <- 
(envae.estudiantes.subset_cfa[sample(nrow(envae.estudiantes.subset_cfa), size = nrow(envae.docentes.subset_cfa)),]) %>% as.matrix

set.seed (666)
ega.subset.estudiantes.2 <- 
  envae.estudiantes.subset_cfa[sample(nrow(envae.estudiantes.subset_cfa), size = nrow(envae.docentes.subset_cfa)),] %>% as.matrix()


#ega.subset.estudiantes.2 == ega.subset.estudiantes.1 #son distintos

ega1 <- 
ega.subset.estudiantes.1 %>% EGA(corr ="auto", model = "glasso", algorithm = "louvain",na.data = "listwise")
ega2 <- 
ega.subset.estudiantes.2 %>% EGA(corr ="auto", model = "glasso", algorithm = "louvain",na.data = "listwise")


```

```{r}

corrplot(g.estudiantes !=0, title= "Correlaciones en Lasso. Estudiantes", type = c("lower")) # Lasso es relativamente denso.


corrplot(ega1$network !=0, title= "Correlaciones en Lasso. Subset A", type = c("lower")) # Lasso es relativamente denso.
corrplot(ega2$network !=0, title= "Correlaciones en Lasso. Subset B", type = c("lower")) # Lasso es


corrplot(g.profes !=0, title= "Correlaciones en Lasso. Docentes", type = c("lower")) # Lasso es
```
La red de estudiantes sigue siendo más densa aun en submuestras del mismo número que la base de docentes. La estructura no se debe al número de casos.


```{r}

```



## Subcomunidades




